臺灣彰化地方法院民事裁定
              111年度家聲字第10號
聲  請  人  周雅綺  
上列聲請人與周宜美等人間分割遺產事件（本院110年度家繼簡
字第8號、111年度家繼訴字第8號），聲請人聲請法官迴避，本
院合議庭裁定如下：
    主    文
聲請駁回。
    理    由
一、聲請意旨略以：
  ㈠聲請人與周宜美間分割遺產事件（111年度家繼訴字第8號）
    分由施錫揮法官審理，查於民國111年3月21日言詞辯論程序
    中，上開法官未中立、公正審理本案，無正視被告即反訴原
    告周雅綺所主張之權益：
  1.於前開期日之前，聲請人已就本件提起反訴並依法繳納裁判
    費，惟前開法官於111年3月21日開庭日仍偏頗僅就原告（即
    反訴被告）周宜美（下稱周宜美）之主張分割周陳晟之遺產
    則被告卓金秀等4人僅就周晉華之應繼分五分之一審理之，
    而無正視聲請人提起更正之反訴聲明「一、確認如附表一所
    示被繼承人周晉華遺產為反訴原告卓金秀、周惠珍、周雅綺
    及周政義公同共有。二、確認反訴原告就彰化縣○○鄉○○村○○
    路000號房屋土地地上權登記請求權存在。」，係伊主張本
    件系爭未保存登記建物非周陳晟之遺產，而為周晉華之遺產
    ，上開建物於111年3月16日向彰化縣和美地政事務所申請登
    記案件（即登記原因為時效取得，收件字號係彰和資（NB09
    ）字第018510號），未一次解決紛爭，公平審理之。
  2.觀之甚明聲請人歷次書狀即民事答辯狀二之附表二、民事反
    訴起訴狀之附表二，甚至民事更正反訴聲明狀之附表三均詳
    加記載伊為再轉繼承人，惟本件法官於111年3月21日開庭時
    仍不清楚聲請人等4人究為代位繼承人？抑或再轉繼承人？
    之前因後果，足見前開法官未用心審視伊之歷次書狀，反觀
    ，僅偏頗於周宜美訴訟代理人之歷次書狀加以審視之。
  3.茲本件周陳晟之伸港鄉農會（帳號000-000-0000000-0）於
    死亡當日（即97年9月24日）及死後（即97年10月23日）均
    遭人盜領款項及辦理結清、銷戶，故聲請人於111年3月21日
    開庭前亦具狀聲請調查證據（如民事聲請調查證據暨陳述意
    見狀五），係請本院准予函請上開農會查調周陳晟死後（即
    97年10月23日）之帳號由何人辦理銷戶（即取款條、會計憑
    證）手續？進而釐清是否為其他被告中飽私囊，侵害全部繼
    承人權益，詎料本件法官未衡平看待上開權益是否受侵害，
    亦無積極調查之。
  4.本件法官偏頗周宜美之訴訟代理人推定以周陳晟喪葬費用共
    新臺幣（下同）336,985元，而聲請人等人支出喪葬費100,0
    00元則被告周行燦、周新展亦分別支付近10多餘萬元之謬論
    。按被保險人死亡時，按其當月投保金額，給與喪葬津貼15
    個月，前項喪葬津貼，由支出殯葬費之人領取之，農民健康
    保險條例第40條第2項定有明文。經查勞動部勞工保險局函
    示周掌為請領周陳晟喪葬津貼之人，觀法律的適用為法律的
    解釋與續造，上揭農民健康保險條例文義、立法計畫甚明並
    無法律漏洞，試問本件法官何以採用周宜美訴訟代理人所提
    之謬論？次按當事人主張有利於己之事實者，就其事實有舉
    證責任，為民事訴訟法第277條本文所明定。查被告周行燦
    、周新展無提出其確有支付周陳晟殯葬費之證明，本件法官
    何以認渠等確有分別支付近10多餘萬元之證據？
  5.聲請人於111年3月17日民事答辯狀七載明本件建物之不動產
    估價報告書「有瑕疵」並不該以70年8月7日彰化縣政府建設
    局使用執照上店鋪一層80.85＋住宅二層80.85＋增建三層80.8
    5＋增建一層40.85＝283.40平方公尺僅估得建物為1,314,658
    元，因本件建物於「93年3月2日」將全部樓層外推、增建則
    各樓層均大於80.85平方公尺暨總面積亦大於283.40平方公
    尺，惟本件法官極偏頗周宜美之訴訟代理人所主張毋須地政
    機關就本建物加以測量面積大小，而僅就本建物市值理論即
    可，故聲請人不禁想請問本件法官一建物空間大或空間小的
    價格會等同之？111年3月21日本件法官數次採信周宜美訴訟
    代理人之市值理論，嗣經被告周政義一而三，再而三據理力
    爭，提出質疑，本建物面積大小應由地政機關測量較為準確
    等語，重覆二、三次後，法官才有所作為之。倘日後每次開
    庭都要聲請人等人一而三，再而三據理力爭後才能促使法官
    正視之的話，豈不是喪失正義女神的意義？
  ㈡聲請人於111年3月21日以後始知悉上情，為此依民事訴訟法
    第33條第1項第2款規定，聲請該法官迴避。
  ㈢綜上所述，本件施錫揮法官審理本案諸多偏頗周宜美之主張
    ，則數次無正視聲請人之答辯，更正反訴之聲明，實欠公平
    、公正審查之，是為維護聲請人之權益，懇請准予所請。
二、按家事訴訟事件，除本法別有規定者外，準用民事訴訟法之
    規定，家事事件法第51條定有明文。又按遇有下列各款情形
    ，當事人得聲請法官迴避：㈠法官有前條所定之情形而不自
    行迴避者，㈡法官有前條所定以外之情形，足認其執行職務
    有偏頗之虞者；當事人如已就該訴訟有所聲明或為陳述後，
    不得依前項第2款聲請法官迴避，但迴避之原因發生在後或
    知悉在後者，不在此限。聲請法官迴避，應舉其原因，向法
    官所屬法院為之；前項原因及前條第2項但書之事實，應自
    為聲請之日起，於3日內釋明之，民事訴訟法民事訴訟法第3
    3條、第34條第1項、第2項亦有明定。再民事訴訟法第33條
    第1項第2款規定推事有應自行迴避而不自行迴避以外之情形
    ，足認其執行職務有偏頗之虞，據而聲請推事迴避者，應以
    推事對於訴訟標的有特別利害關係，或與當事人之一造有密
    切之交誼或嫌怨，或基於其他情形客觀上足疑其為不公平之
    審判者為其原因事實，若僅憑當事人之主觀臆測，或不滿意
    推事進行訴訟遲緩，或認推事指揮訴訟欠當，則不得謂其有
    偏頗之虞（最高法院69年台抗字第457號民事判決意旨參照
    ）。
三、經查：
  ㈠聲請人與周宜美等因分割遺產事件，現由本院以110年度家繼
    簡字第8號、111年度家繼訴字第8號合併審理中，業經本院
    調取該等案件卷宗核閱屬實。又依上開卷宗，可知聲請人於
    111年3月21日因故請假未到庭，有其111年3月15日民事聲請
    狀及各該案件報到單在卷，堪認聲請人就其所指當日開庭內
    容，應係事後知悉，故其提起本件，程序上並無違背法令。
  ㈡聲請人雖以上開情詞聲請本案承辦法官迴避。然就聲請人所
    指向伸港鄉農會調取資料及建物面積爭議部分。查本案承辦
    法官於111年3月21日當庭即已批明向伸港鄉農會調取周陳晟
    帳戶提領資料，並諭知定於同年5月24日履勘現場，承辦書
    記官嗣於翌日即製作相關公文，並通知當事人，有當日庭期
    報到單、言詞辯論筆錄、公文函稿及送達證書附卷可憑。是
    聲請人遽而以此指摘本案承辦法官偏頗，容有誤會。
  ㈢又依民事訴訟法第198條第1項規定，訴訟指揮乃審判長法官
    之權限，而同法第205條第1項、第2項亦規定：「分別提起
    之數宗訴訟，其訴訟標的相牽連或得以一訴主張者，法院得
    命合併辯論。」、「命合併辯論之數宗訴訟，得合併裁判。
    」。是依上開案件111年3月21日報到單及筆錄所示，該等案
    件既經合併審理，自得合併裁判，則本案承辦法官於當次庭
    期，是否併令聲請人或其餘反訴原告陳述反訴聲明，核屬其
    訴訟指揮權之行使，並不影響兩造之紛爭是否一次解決，尚
    難認有何偏頗。
  ㈣再聲請人指本案承辦法官不明其為代位繼承人或再轉繼承人
    ，以及喪葬費金額等節，核屬實體法律關係及事實之認定，
    乃審判核心事項，尚不得以之主張本案承辦法官有何偏頗。
    此外，聲請人復未具體指明或釋明承辦法官於本案訴訟標的
    有何利害關係或與當事人有何親交嫌怨，或對於本案事件有
    何特別利害關係，或基於其他情形客觀上足疑其為不公平審
    判之客觀事實，並提出能即時調查之證據以釋明之，自難僅
    憑聲請人之主觀臆測，或不滿法官法律見解與事實認定，以
    及訴訟指揮之行使，即謂其有偏頗之虞，揆諸前開說明，聲
    請人聲請本案承辦法官迴避於法不合，應予駁回。
四、爰裁定如主文。
中　　華　　民　　國　　111 　年　　5 　　月　　11　　日
                  家事法庭  審判長法  官  黃楹榆
                                  法  官  王美惠
                                  法  官  梁晉嘉
上列為正本係照原本作成。
如對本裁定抗告，須於裁定送達後10日之不變期間內，向本院
提出抗告狀。
中　　華　　民　　國　　111 　年　　5 　　月　　11　　日
                                  書記官  許喻涵